【裁判字號】    98,訴,684
【裁判日期】    980831
【裁判案由】    違反毒品危害防制條例
【裁判全文】
臺灣嘉義地方法院刑事判決               98年度訴字第684號
公  訴  人  臺灣嘉義地方法院檢察署檢察官
被      告  甲○○
                    （現另案於臺灣嘉義監獄鹿草分監執行）
上列被告因違反毒品危害防制條例案件，經檢察官提起公訴（98
年度毒偵字第226 號），被告於準備程序中就被訴事實為有罪之
陳述，經本院合議庭裁定由受命法官改依簡式程序審理，判決如
下：
    主  文
甲○○施用第一級毒品，累犯，處有期徒刑拾月。
    犯罪事實
一、甲○○前因施用毒品案件，經本院裁定送強制戒治，並於民
    國90年12月20日戒治期滿，復於91年6 月28日再度送強制戒
    治，於92年2 月19日停止戒治釋放。又因施用毒品案件，經
    本院以94年度訴字第596 號判決判處應執行有期徒刑1 年2
    月確定，甫於96年3 月27日刑期縮短執行完畢。詎仍不知悔
    改，明知海洛因、甲基安非他命分別為毒品危害防制條例列
    管之第一級、第二級毒品，不得施用，仍基於施用第一級及
    第二級毒品之犯意，於98年4 月21日中午，在嘉義市○區○
    ○○路568 巷49號住處，以將海洛因及甲基安非他命攙入香
    菸吸食之方式，施用海洛因及甲基安非他命1 次。嗣於同年
    4 月23日15時30分許，為警在嘉義市○○○路568 巷49號前
    盤查，另經採集其尿液送驗，結果呈可待因、嗎啡及甲基安
    非他命陽性反應而查獲，始悉上情。
二、案經嘉義市政府警察局第一分局報告臺灣嘉義地方法院檢察
    署檢察官偵查起訴。
    理  由
一、本件係經被告甲○○於準備程序當庭表示認罪，而經本院裁
    定以簡式審判程序加以審理，則依據刑事訴訟法第273 條之
    2 、同法第159 條第2 項之規定，不適用傳聞法則有關限制
    證據能力之相關規定，合先敘明。
二、上揭犯罪事實，業據被告甲○○於本院審理中坦承不諱；又
    被告於98年4 月23日16時10分許，經警得其同意採尿送驗，
    其結果呈可待因、嗎啡及甲基安非他命陽性（按施用海洛因
    、甲基安非他命後，經人體之水解代謝作用，會分別呈可待
    因、嗎啡及甲基安非他命等陽性反應）反應等情，有臺灣檢
    驗科技股份有限公司濫用藥物尿液檢驗報告（檢體編號為：
    1B980409號）、同意書、代號與真實姓名對照表各1 份在卷
    足憑，是被告上揭自白核與事實相符，應堪採信。另毒品危
    害防制條例第20條就施用毒品者，祇於「初犯」及「5 年後
    再犯」2 種情形，有其追訴條件之限制，即須於初犯經觀察
    、勒戒或強制戒治釋放後，5 年內均無施用毒品之行為，始
    能認其前所實施之觀察、勒戒或強制戒治已足遮斷毒癮，而
    得於5 年後再犯時，再予適用初犯之規定，重行觀察、勒戒
    等程序。倘5 年內已經再犯，被依法追訴處罰，縱其第3 次
    （或第3 次以上）施用毒品之時間在初犯釋放5 年以後，即
    與「5 年後再犯」之情形有別，且因已於「5 年內再犯」，
    顯見其再犯率甚高，原實施觀察、勒戒或強制戒治，已無法
    收其實效，而無5 年戒斷期之存在，自無再經觀察、勒戒及
    強制戒治之必要，應得逕行追訴處罰（最高法院97年度第5
    次刑事庭會議決議參照）。本件被告前因施用毒品案件，經
    本院裁定送強制戒治，於90年12月20日戒治期滿，復於91年
    6 月28日再度送強制戒治，於92年2 月19日停止戒治釋放。
    又因施用毒品案件，經本院以94年度訴字第596 號判決判處
    應執行有期徒刑1 年2 月確定等情，有臺灣高等法院被告前
    案紀錄表1 份附卷可稽。是被告既曾於「5 年內再犯」，且
    經法院判處罪刑確定，揆諸上開說明，本件被告施用海洛因
    之犯行，雖係於其前受強制戒治執行完畢釋放5 年後再犯，
    仍得依毒品危害防制條例第23條第2 項之規定，予以追訴處
    罰。從而，本件事證明確，被告施用第一級毒品海洛因、第
    二級毒品甲基安非他命之犯行，洵堪認定，應依法論科。
三、查海洛因、甲基安非他命分別為毒品危害防制條例第2 條第
    2 項第1 款、第2 款所定之第一級、第二級毒品，核被告所
    為，係分別犯毒品危害防制條例第10條第1 項之施用第一級
    毒品罪，及同條第2 項之施用第二級毒品罪。被告施用前持
    有海洛因、甲基安非他命之低度行為，應為各該施用之高度
    行為所吸收，均不另論罪。被告以一行為觸犯上開2 罪，應
    依刑法第55條前段之規定，從一重之施用第一級毒品罪處斷
    。另被告前因施用毒品案件，經本院以94年度訴字第596 號
    判決判處應執行有期徒刑1 年2 月確定，並於96年3 月27日
    縮刑期滿執行完畢等情，業如前述，並有上揭前案紀錄表附
    卷足參，其受有期徒刑之執行完畢後5 年內，故意再犯本件
    有期徒刑以上之罪，為累犯，應依刑法第47條第1 項之規定
    加重其刑。爰審酌被告素行非佳，經強制戒治執行完畢後，
    仍持續施用毒品，業如前述，並經執行徒刑後，猶未知所警
    惕，進而再混合海洛因及安非他命一同施用，足見其並未徹
    底戒除施用毒品，惟念及施用毒品本質上係戕害自身健康之
    行為，尚未嚴重破壞社會秩序或侵害他人權益，及被告坦承
    犯行、犯後態度尚屬良好等一切情狀，量處如主文所示之刑
    ，以資儆懲。
據上論斷，應依刑事訴訟法第273 條之1 第1 項、第299 條第1
項前段，毒品危害防制條例第10條第1 項、第2 項，刑法第11條
前段、第55條前段、第47條第1 項，判決如主文。
本案經檢察官姜智仁到庭執行職務。
中    華    民    國    98    年     8    月    31    日
                  刑事第一庭    法  官  張志偉
以上正本證明與原本無異。
如不服本判決應於收受判決後10日內向本院提出上訴書狀，並應
敘述具體理由；其未敘述上訴理由者，應於上訴期間屆滿後20日
內向本院補提理由書（均須按他造當事人之人數附繕本）「切勿
逕送上級法院」。
中    華    民    國    98    年     8    月    31    日
                                書記官  張子涵
附錄法條：
毒品危害防制條例第10條第1 項、第2項
施用第一級毒品者，處6 月以上5 年以下有期徒刑。
施用第二級毒品者，處3 年以下有期徒刑。


司法院資訊處製作；財團法人民間司法改革基金會備份。
